【裁判字號】    90,上訴,1663
【裁判日期】    901009
【裁判案由】    偽造文書
【裁判全文】
臺灣高等法院臺中分院刑事判決                民國九十年度上訴字第一六六三號
    上  訴  人
    被      告  丙○○
    選任辯護人  黃清華
右上訴人因偽造文書等案件，不服臺灣台中地方法院中華民國九十年八月二日第一審
判決（民國九十年度訴字第一五三九號，起訴案號：臺灣台中地方法院檢察署民國九
十年度偵字第五四一五號），提起上訴，本院判決如左：
    主      文
上訴駁回。
    事      實
丙○○於民國九十年三月十五日下午，在台北市西門町萬國大樓，以新台幣（下同）
二萬元之代價，向自稱林小姐之不詳姓名人購得二張偽造之ＶＩＳＡ信用卡，並依林
小姐之指示在二張偽造之信用卡背面偽簽「賴泓東」之姓名，丙○○即基於意圖為自
己不法所有之概括犯意。(一)於九十年三月十八日下午五時五十二分，持偽造之陽信商
業銀行卡號0000000000000000號信用卡，在台中市○○路七十三號
福記銀樓選購價值一萬四千三百元之金手鍊一條後，以上開偽造之信用卡刷卡付帳，
並在簽帳單商店存根聯上持卡人簽名欄內偽簽「賴泓東」之署押，而將該簽帳單交付
銀樓店員甲○○，使之陷於錯誤交付金手鍊一條予丙○○，足生損害於陽信商業銀行
，福記銀樓負責人及賴泓東，於得手後即將該偽造之信用卡丟棄。(二)丙○○又於九十
年三月十八日下午七時三十分許，在台中市○○路二三四號明昌銀樓，選購價值五萬
零三百元之金飾，並持偽造之陽信商業銀行卡號0000000000000000
號信用卡，向銀樓店員乙○○欲刷卡簽帳時，經乙○○查證為偽造信用卡，遂報警於
同日下午七時五十分許，在明昌銀樓內當場查獲，而未得逞，並扣得偽造之上開信用
卡。案經台中市警察局第一分局報由臺灣台中地方法院檢察署檢察官偵查起訴。
    理      由
一、訊據上訴人即被告丙○○對上開犯行坦承不諱，核與附表所示特約商店受理消費
    人員甲○○、乙○○指訴的情節相符，又有如附表編號二所示之偽造信用卡影印
    本在卷可稽，復有財團法人聯合信用卡處理中心查詢報告附卷可資佐證，亦有附
    表編號一偽卡刷卡簽帳單影本一份足憑，事證明確，犯行堪以認定。
二、按信用卡係藉機器或電腦之處理而顯示紀錄，以表示發卡銀行授權持卡人持卡消
    費之證明，是信用卡本身亦屬於刑法第二百二十條第二項之準私文書。又被授權
    之持卡人依發卡銀行之約款指示在信用卡背面簽名後，居於發卡銀行代理人地位
    之特約商店即應以信用卡背面之簽名字跡檢核持卡人之身分，惟信用卡背面本身
    並未表示信用卡背面簽名所生之權利義務，故從信用卡背面之形式觀之，尚不構
    成表彰權利義務之證明，須依信用卡之特約，信用卡背面之簽名，始足以表彰發
    卡銀行對於其特約商店之表示，故在信用卡背面簽名，應係刑法第二百二十條第
    一項之準私文書。被告所為上開在信用卡背面偽造簽名及偽造信用卡簽帳單之行
    為，使居於發卡銀行代理人地位之如附表所示特約商店有誤認被告即係上開信用
    卡之合法持卡人，並同意消費，而後由實際發卡銀行墊付消費款項，再向卡背簽
    名所表彰之主體或該卡號所表彰之持卡人追償，或由特約商店、實際發卡銀行承
    擔損失情形之虞，足以生損害於如附表所示實際發卡銀行、卡背簽名所表彰之主
    體及該卡號所表彰之持卡人、特約商店。
三、刑法第二百零一條之一第一項、第二項之偽造、行使偽造信用卡罪已於九十年六
    月二十日增訂公布，並自九十年六月二十二日起生效，被告偽造、行使偽造信用
    卡本身之行為，於行為後法律有變更，比較新舊法，應依刑法第二條第一項但書
    ，應適用對被告有利之刑法第二百十六條、第二百二十條第二項、第二百十條之
    規定。
四、核被告持如附表編號一所示信用卡消費之所為，係犯刑法第二百十六條、第二百
    二十條第二項、第二百十條之行使偽造準私文書罪 (行使偽造之信用卡電磁紀錄
    物部分）、刑法第二百十六條、第二百十條之行使偽造私文書罪 (行使偽造之信
    用卡簽帳單部分）、刑法第三百三十九條第一項之詐欺取財既遂罪。而核被告持
    如附表編號二所示信用卡消費之所為，係犯刑法第二百十六條、第二百二十條第
    二項、第二百十條之行使偽造準私文書罪 (行使偽造之信用卡電磁紀錄物部分）
    、刑法第三百三十九條第三項、第一項之詐欺取財未遂罪。被告在信用卡背面簽
    名欄、信用卡簽帳單偽造署押之行為係偽造準私文書、偽造私文書之階段行為，
    而被告在信用卡背面偽造準私文書之低度行為及在簽帳單偽造私文書之低度行為
    ，復分別為其行使偽造準私文書及行使偽造私文書之高度行為所吸收；又信用卡
    背面簽名欄內簽名雖非信用卡電磁紀錄物本身，惟已貼合於信用卡，行使信用卡
    電磁紀錄物時，當然須連同信用卡背面之簽名欄一併同時行使，是被告行使偽造
    之信用卡背面簽名欄內偽造簽名之行使偽造準私文書行為，亦為其行使信用卡電
    磁紀錄物之行使偽造準私文書行為所吸收，均不另論罪。其先後多次行使偽造私
    文書、行使偽造準私文書、詐欺取財犯行，時間密接且犯罪構成要件相同，顯係
    基於概括犯意所為，為連續犯，應依刑法第五十六條之規定，分別論以刑法第二
    百十六條、第二百十條之行使偽造私文書一罪（行使偽造私文書罪與行使偽造準
    私文書罪成立連續犯）、刑法第三百三十九條第一項之詐欺取財既遂罪 (詐欺取
    財既遂罪與詐欺取財未遂罪成立連續犯），並各依法加重其刑。其所犯上開行使
    偽造私文書罪及詐欺取財罪間，有方法結果之牽連關係，應論以牽連犯，並依刑
    法第五十五條規定，從一重之行使偽造私文書罪處斷。原審以被告罪證明確，於
    審酌其有工作能力，竟不思上進，行使偽造之信用卡消費，以滿足物慾，嚴重影
    響交易秩序，使發卡銀行或特約商店受有損失及其犯後態度等良好等情狀，而適
    用刑法第二百十六條、第二百十條、第三百三十九條第一項、第三項、第五十六
    條、第五十五條、第二條第一項但書，第二百十九條、第三十八條第一項第二款
    、罰金罰鍰提高標準條例第一條前段，對之科處有期徒刑一年，並將如附表所示
    之偽造信用卡，為被告所有供犯罪所用之物，業據被告陳明在卷，爰依法宣告沒
    收。又如附表編號一所示消費行為之信用卡簽帳單上如卡背之簽名（含複寫部分
    ），係偽造之署押，依刑法第二百十九條之規定，亦應沒收。至如附表所示信用
    卡背面由被告所偽造之簽名，因該偽造之署押，已屬於偽造信用卡之一部分，而
    該信用卡既經宣告沒收，自無庸另為沒收之諭知，認事用法，均無不合，量刑亦
    屬適當，上訴人即被告上訴意旨認原判決量刑過重，請求減輕，為無理由，應予
    駁回。又為避免助長偽造信用卡之歪風，維持交易秩序之穩定，對於明知為偽造
    之信用卡而購買來行使之人，認不宜告緩刑，併予明。
五、據上論斷，應依刑事訴訟法第三百六十八條判決如主文。
本案經檢察官鍾宗耀到庭執行職務。
中      華      民      國      九十       年     十      月     九     日
                                臺灣高等法院臺中分院刑事第八庭
                                      審判長法  官  羅  得  村
                                            法  官  劉  榮  服
                                            法  官  林  輝  煌
右正本證明與原本無異。
如不服本判決應於收受送達後十日內向本院提出上訴書狀，其未敘述上訴之理由者並
得於提起上訴後十日內向本院補提理由書（均須按他造當事人之人數附繕本）。
                                            書記官  林  水  濱
中      華      民      國      九十       年     十      月    十一    日
附錄：
刑法第二百十條：偽造、變造私文書，足以生損害於公眾或他人者，處五年以下有期
徒刑。
                                                                        Ｒ
附表：
┌──┬────┬────┬───┬──────┬─────┬─────┐
│編號│卡號    │卡面發卡│消費時│特約商店名稱│消費項目  │有無簽立簽│
│    │        │銀行名稱│間（民│、地點      │          │帳單？    │
│    ├────┼────┤國）  ├──────┼─────┼─────┤
│    │卡背簽名│實際發卡│      │特約商店受理│消費金額：│有無取得消│
│    │        │銀行名稱│      │消費人員    │新臺幣＼元│費標的？  │
├──┼────┼────┼───┼──────┼─────┼─────┤
│一  │00000000│陽信商業│九十年│臺中市○○路│金手鍊一條│有        │
│    │00000000│銀行    │三月十│七三號福記銀│          │          │
│    │        │        │八日十│樓          │          │          │
│    ├────┼────┤七時五├──────┼─────┼─────┤
│    │賴泓東  │MBNA Int│十二分│甲○○      │一萬四千三│有        │
│    │        │ernation│許    │            │百元      │          │
│    │        │-al Bank│      │            │          │          │
│    │        │ Ltd    │      │            │          │          │
├──┼────┼────┼───┼──────┼─────┼─────┤
│二  │00000000│陽信商業│九十年│臺中市○○路│金飾      │無        │
│    │00000000│銀行    │三月十│二三四號明昌│          │          │
│    │        │        │八日十│銀樓        │          │          │
│    ├────┼────┤九時三├──────┼─────┼─────┤
│    │賴泓東  │Lloyds  │十分許│乙○○      │五萬零三百│無        │
│    │        │Tsb Bank│      │            │元        │          │
│    │        │Plc     │      │            │          │          │
└──┴────┴────┴───┴──────┴─────┴─────┘
                                                                   Ｒ


司法院資訊處製作；財團法人民間司法改革基金會備份。
